【裁判字號】    97,交聲更一,36
【裁判日期】    970825
【裁判案由】    聲明異議
【裁判全文】
臺灣高雄地方法院交通事件裁定    97年度交聲更一字第36號
原處分機關  高雄市政府交通局
異  議  人  甲○○
上列異議人即受處分人因違反道路交通管理處罰條例案件，對於
高雄市政府交通局民國97年4 月15日所為之處分（原處分案號：
高市交裁字第裁32-B00000000號）聲明異議，前經本院以97年度
交聲字第800 號裁定撤銷原處分關於罰鍰部分後，原處分機關不
服提起抗告，經臺灣高等法院高雄分院以97年度交抗字第323 號
裁定撤銷原裁定發回更審，本院裁定如下：
    主  文
原處分關於罰鍰新臺幣肆萬玖仟伍佰元部分撤銷。
    理  由
一、按汽車駕駛人，駕駛汽車經測試檢定，酒精濃度超過規定標
    準者者，處新台幣（下同）1 萬5 千元以上6 萬元以下罰鍰
    ，並當場移置保管其車輛及吊扣其駕駛執照1 年，道路交通
    管理處罰條例第35條第1 項第1 款定有明文；且汽車駕駛人
    ，有前述違反第35條第1 項規定之情形者，應接受道路交通
    安全講習，同條例第24條第1 項第2 款亦有明文。
二、原處分意旨略以：本件異議人即受處分人甲○○明知喝酒後
    不得駕駛動力交通工具，仍於酒後駕駛其所有駕駛其所有車
    牌號碼ZS-3150 號自用小客車，於民國96年9 月27日上午2
    時許，沿高雄市○○路行駛，於同日上午2 時5 分許，經高
    雄市政府警察局警員林炳志攔停檢測其酒精濃度，發現受處
    分人呼氣酒精濃度達每公升1.42毫克，即以受處分人違反道
    路交通管理處罰條例第35條第1 項第1 款規定，當場掣單舉
    發，原處分機關即高雄市政府交通局於97年4 月15日以受處
    分人違反道路交通管理處罰條例第35條第1 項第1 款、違反
    道路交通管理事件統一裁罰基準及處理細則第43條、第44條
    及違反道路交通管理事件統一裁罰基準表之規定為由，裁處
    罰鍰49,500元，吊扣駕駛執照12個月，受處分人於同日收受
    上開裁決書後，於97年4 月16日向原處分機關聲明異議，有
    高雄市政府警察局舉發違反道路交通管理事件通知單（高市
    警交字第B00000000 號）、高雄市○○○○道路交通管理事
    件裁決書（高市府交裁字第裁32- B00000000 號）、交通違
    規案件異議書及等件在卷可稽。
三、聲明異議要旨略以：受處分人因上開酒駕案件同時違反刑事
    法律，業經移送臺灣高雄地方法院檢察署（下稱高雄地檢署
    ）處理，經該署檢察官以96年度偵字第29439 號為緩起訴處
    分確定，其期間為1 年，異議人已於96年12月18日繳交3萬
    元給國庫，依一事不兩罰原則，不應再對異議人處以罰鍰等
    語。
四、經查：
（一）受處分人於上開時、地酒醉駕車，業經高雄地檢署為緩起
      訴處分確定，處分內容指定受處分人應向國庫支付3 萬元
      ，受處分人並於96年12月18日業已繳納完畢，其緩起訴時
      間自96年11月15日自97年11月14日等情，為受處分人所不
      爭執，並有臺灣高雄地方法院檢察署檢察官緩起訴處分書
      、臺灣高等法院被告前案紀錄表、臺灣高雄地方法院檢察
      署自行收納款項統一收據在卷可按，上開事實，堪可認定
      。
（二）按於94年2 月5 日公布，並自95年2 月5 日施行之行政罰
      法第26條第1 項規定：「一行為同時觸犯刑事法律及違反
      行政法上義務規定者，依刑事法律處罰之。但其行為應處
      以其他種類行政罰或得沒入之物而未經法院宣告沒收者，
      亦得裁處之」；再按於94年12月28日修正公布，並自95年
       7 月1 日施行之道路交通管理處罰條例第35條第8 項規
      定：「……前項（指有酒精濃度超過規定標準而駕駛車輛
      等情形）汽車駕駛人，經裁判確定處以罰金低於本條例第
      92條第3 項所訂最低罰鍰基準規定者，應依本條例裁決繳
      納不足最低罰鍰之部分。」參諸上開條文之規定，可認道
      路交通管理處罰條例第35條第8 項，為行政罰法第26條第
      1 項之特別規定。再按被告所犯為死刑、無期徒刑或最輕
      本刑3 年以上有期徒刑以外之罪，檢察官參酌刑法第57
      條所列事項及公共利益之維護，認以緩起訴為適當者，得
      定1 年以上3 年以下之緩起訴期間為緩起訴處分，刑事訴
      訟法第253 條之1 定有明文，又依同法第253 條之2 第1
      項規定，檢察官為緩起訴處分者，得課被告予一定之負擔
      或指示，其中緩起訴之被告若依檢察官緩起訴處分命令，
      向公益團體繳納捐款，即係履行檢察官為緩起訴處分命令
      ，該等金錢給付，並得為民事強制執行名義，受處分人因
      上開緩起訴處分而剝奪其財產權，主觀上前揭金錢給付義
      務亦具有強制性、懲罰性，雖不若易科罰金係以支付金錢
      作為自由刑之替代，惟經由緩起訴處分條件之履行使其免
      於遭檢察官發動起訴程序，仍具有替代刑罰之效果，實質
      上應屬於行政罰法第26條第1 項所稱之「刑事法律處罰」
      ，而有行政罰法第26條第1 項「一事不二罰」規定之適用
      。則修正後道路交通管理處罰條例第35條第8 項所規定之
      罰金，解釋上亦應包括依檢察官處分命令，而向公益團體
      繳納捐款在內。故受處分人既依檢察官之緩起訴處分命令
      ，向公益團體繳納捐款，即係履行檢察官為緩起訴處分命
      令，與受刑事處罰無異。
（三）惟按受處分人於緩起訴期間內，若有刑事訴訟法第253 條
      之3 第1 項規定之情形，檢察官尚得依職權撤銷原處分，
      繼續偵查或起訴，是於緩起訴之猶豫期間內，受處分人之
      刑事訴追程式仍未終局確定，必須受檢察官持續觀察，其
      緩起訴處分一旦經檢察官撤銷，並依法追訴，法院仍得依
      審理結果，為受處分人有罪科刑之裁判，另受處分人先前
      所繳納之緩起訴處分金，依刑事訴訟法第253 條之3 第2
      項規定，乃不得請求返還或賠償，是於緩起訴期間未確定
      期滿前，其「刑事法律處罰」尚未告確定，自無從依道路
      交通管理處罰條例第35條第8 項規定就其與「本條例第92
      條第3 項所訂最低罰鍰基準規定」相較，是依行政罰法第
      26條之立法意旨，在緩起訴處分尚未實質確定前（即緩起
      訴猶豫期間經過而未經撤銷），行政機關尚無得為行政裁
      罰之餘地。
（四）綜上所述，本件異議人既因同一酒後駕車事實同時觸犯刑
      事法律及違反行政法上義務，其緩起訴期間於97年11月14
      日方屆滿，異議人之刑事處罰之罰金尚未確定前，原處分
      機關尚無從依道路交通管理處罰條例第35條第8 項裁決其
      繳納不足最低罰鍰之數額，從而，異議意旨以在刑事案件
      中業已向國庫支付30,000元為由，認對於4,9500元罰鍰全
      數均不需再繳納，其理由固有未合，然原處分機關逕以異
      議人酒精濃度超過規定標準而對其裁處罰鍰49,500元部分
      ，既有可議之處，仍應由本院予以撤銷，由原處分機關視
      緩起訴處分之終局執行結果，另為適法之處分。
（五）至於原處分關於「吊扣駕駛執照12個月，施以道安講習」
      部分，業經本院97年度交聲字第800 號裁定駁回，因原處
      分機關及受處分人均未對此部分提起抗告，而業已確定，
      自不在本件審理及撤銷之範圍內，併此敘明。
據上論斷，應依道路交通案件處理辦法第20條前段，裁定如主文
。
中    華    民    國    97    年     8     月    25    日
                  交通法庭    法  官  張琬如
以上正本證明與原本無異。
如不服本裁定，應於收受送達後5 日內向本院提出抗告狀。
中    華    民    國    97    年    8     月    28    日
                              書記官  劉甄庭


司法院資訊處製作；財團法人民間司法改革基金會備份。
